【裁判字號】    97,交上易,57
【裁判日期】    970424
【裁判案由】    過失傷害
【裁判全文】
臺灣高等法院刑事判決                97年度交上易字第57號
上  訴  人  臺灣板橋地方法院檢察署檢察官
上  訴  人
即  被  告  乙○○
上列上訴人因被告過失傷害案件，不服臺灣板橋地方法院96年度
交易字第565號，中華民國96年12月28日第一審判決（起訴案號
：臺灣板橋地方法院檢察署96年度偵字第20506號），提起上訴
，本院判決如下：
    主  文
上訴駁回。
    事  實
一、乙○○於民國96年5月27日17時許，駕駛車牌號碼YT-4279號
    自用小客車，沿臺北縣泰山鄉○○街往楓江路方向行駛，於
    行經未劃標線之上開文化街48號前，本應注意車前狀況，並
    隨時採取必要之安全措施，且應注意汽車行駛未劃標線之道
    路，應靠右行駛，亦應注意汽車交會時，會車相互之間隔不
    得少於半公尺，而依當時天候晴、日間自然光線、路面乾燥
    、無缺陷、無障礙物及視距良好等情狀，並無不能注意之情
    事，詎乙○○竟疏未注意與對向車道來車保持安全之交會距
    離，貿然與迎面而來由丙○○所駕駛之車牌號碼W3-4279 號
    自用小客車，搭載其配偶甲○○會車（榮寶琳亦疏未注意車
    前狀況，並隨時採取必要之安全措施，且未注意汽車交會時
    ，會車相互之間隔不得少於半公尺），當發現兩車之間隔無
    法順利會車時，丙○○趕緊將方向盤往右偏，致丙○○所駕
    駛之上開自用小客車左後側撞擊乙○○所駕駛之上開自用小
    客車左後車門，再失控撞擊右前方1公尺處之路旁電線桿，
    造成丙○○所搭載之甲○○受有第二頸椎複雜性骨折、第二
    頸椎及第三頸椎脫位、右胸及左小腿鈍挫傷之傷害。乙○○
    於肇事後，被發覺前隨即向前來處理車禍之臺北縣政府警察
    局新莊分局警員丁○○自首坦承肇事，並接受裁判。
二、案經乙○○自首暨甲○○訴由臺北縣政府警察局新莊分局報
    請臺灣板橋地方法院檢察署檢察官偵查起訴。
    理  由
壹、程序方面：
    本件認定事實所引用之本件卷內所有卷證資料（包含人證與
    文書證據等證據），並無證據證明係公務員違背法定程序所
    取得，且被告於原審及本院審理時對於原審及本院所提示之
    卷證均爭執其證據能力，而卷內之文書證據，亦無刑事訴訟
    法第159條之4之顯有不可信之情況與不得作為證據之情形，
    從而，依刑事訴訟法第159條至159條之5之規定，本件認定
    事實所引用之本件卷證所有證據（包含人證與文書證據等證
    據），均有證據能力，合先敘明。
貳、實體方面：
一、訊據上訴人即被告乙○○固坦承於上揭時間、地點，駕駛上
    開自用小客車與丙○○所駕駛之上開自用小客車發生擦撞，
    告訴人甲○○因此受有上開傷害之事實不諱，惟矢口否認有
    過失傷害之犯行，辯稱：本件於案發當時，伊所駕駛之車輛
    已先行到達案發地點，其右方有廢棄物，左方有路燈，伊有
    減速慢行，並靠右行駛，且依開車禮儀，丙○○所駕之車輛
    應禮讓伊，但丙○○並無禮讓反強行通過。況伊車子是直行
    ，伊所駕駛之車輛其撞擊點為車輛中間部位，而丙○○所駕
    車輛左後葉子板有刮痕，足認本件係丙○○駕車撞擊本人之
    車輛，而非本人之車輛撞擊丙○○所駕之車輛，本件肇事原
    因為丙○○強行會車所致，伊沒有過失云云。
二、經查：
(一)上揭事實，業據丙○○於警詢中證稱：伊沿文化街往泰山方
    向直行行駛，到達事故地點時，伊左前方車道有1部自小客
    車，對方因為要閃避對方右邊的塑膠袋，所以對方向左彎迴
    避障礙物，但是對方迴避障礙物後，並未再向右轉等語（見
    偵字第20506號卷第15頁），於檢察官偵查中證稱：當時伊
    駕車戴告訴人，會車時兩車距離20－30公分等語（見同上卷
    第37 頁），於原審時證稱：伊碰撞前距離約5、6公尺，就
    有看到被告之車子過來，伊沒有想到會發生碰撞，因兩車間
    隔約2、30公分，他車子的左後車門撞到伊車子車尾左後輪
    跟保險桿中間等語（見原審卷第19、20頁），於本院審理時
    證稱：案發當時，伊已經靠最右邊行駛，被告駕車提早轉向
    所以被告車子的左後門撞到伊車子的左後門等語（見本院97
    年4月10日審理筆錄第7頁），並有道路交通事故調查報告表
    、現場圖、現場照片及車損照片16幀、診斷證明書1紙在卷
    可稽（見偵卷第11至14頁、第17至24頁）。而觀諸卷附道路
    交通事故調查報告表所附之現場圖與現場照片、車損照片，
    案發當時臺北縣新莊市○○街48號前之路旁確有堆放一堆廢
    棄物，另證人丙○○所駕駛之自用小客車撞擊右側路旁之電
    線桿，左前輪距離左側路旁2.8公尺、左後輪距離左側路旁
    3.1公尺，有稍往右偏，且證人丙○○所駕駛之上開自用小
    客車左後側毀損，被告乙○○所駕駛之上開自用小客車左後
    車門凹陷，衡情被告所駕駛之自用小客車其車寬約170 、
    180公分左右，若謂被告所駕駛之上開自用小客車有靠右行
    駛，則證人丙○○所駕駛之自用小客車與被告之上開自用小
    客車即不會於會車時發生擦撞，故被告辯稱其有靠右行駛，
    顯與事實不符，足認被告確有於未劃標線之道路，未靠右行
    駛、未注意車前狀況，並隨時採取必要之安全措施及未於汽
    車交會時，保持半公尺以上間隔之過失無訛。
(二)被告雖又辯稱：伊向新店市公所查詢，本件案發地點道路係
    5.67米寬包括水溝蓋，當時伊車子一半在水泥地一半在柏油
    路上，伊車子約1.7至1.8米，右後輪還在廢棄物上，丙○○
    的車子確實是行駛在路中云云，惟依照片顯示道路本件案發
    地點之路邊，一側有障礙物，一側有電線桿，而上開路邊之
    障礙物，對於車輛之行駛並無影響，且為證人即到現場處理
    之警員丁○○於本院審理時證述明確（見本院97年4月10日
    審理筆錄），而被告於行經案發地點時，如能減速接近，先
    暫停於上開案發地點前，認為安全時，始再續行，自能避免
    前開事故之發生，乃其竟未暫停，仍強行行駛，尚難諉無前
    開罪責之成立，被告執此爭辯，亦屬無據。
(三)至證人丙○○於原審時證稱：伊與被告會車時，被告誤以為
    其已通過而往左偏，致被告所駕駛之上開自用小客車左後車
    門撞擊其上開自用小客車左後側云云，惟證人丙○○所駕駛
    之自用小客車撞擊右側路旁之電線桿後，其左側之車輪距離
    左側路旁之距離及證人丙○○、被告所駕駛之自用小客車車
    損情形，均已如上述，衡情若係被告駕車撞擊證人丙○○之
    上開自用小客車左後側，則證人丙○○之上開自用小客車應
    係向左偏，而非右偏，已見證人丙○○上開證詞與事實不符
    。況於會車時，若無法順利通過時，因駕駛者左方有車輛通
    過，本能上均會將方向盤往右轉，乃屬一般常情，是本件證
    人丙○○見無法順利會車而本能將方向盤往右偏，亦與常情
    相符，故證人丙○○證稱其於會車時係直行並未向右偏，亦
    與事實不符，應認係證人丙○○所駕駛之自用小客車於會車
    時方向盤稍往右偏，致其左後側撞擊被告所駕駛之自用小客
    車左後車門，再失控撞擊右前方之路旁電線桿。
(四)按汽車行駛時，駕駛人應注意車前狀況，並隨時採取必要之
    安全措施，且於行駛未劃標線之道路，應靠右行駛，並於汽
    車交會時，會車相互之間隔不得少於半公尺，道路交通安全
    規則第94條第3項、95條第1項前段、第100條第5款分別定有
    明文。被告駕車行經上開地點，應注意前開規定，且依當時
    情況，天候晴、日間自然光線、路面乾燥、無缺陷、無障礙
    物及視距良好等情狀，有道路交通事故調查報告表為憑，並
    無不能注意情事，詎其竟疏未注意上開規定而肇事，致告訴
    人甲○○受有前開傷害，自應負過失罪責。證人丙○○駕駛
    車牌號碼W3-4279號自用小客車，搭載告訴人甲○○，榮寶
    琳亦疏未注意車前狀況，並隨時採取必要之安全措施，且未
    注意汽車交會時，會車相互之間隔不得少於半公尺，且依當
    時情形復無不能注意情事，竟疏於注意，致與被告所駕駛之
    汽車擦撞，亦與有過失，惟仍不能解免被告之過失責任。本
    件經送請台灣省台北縣區車輛行車事故鑑定委員會及臺灣省
    車輛行車事故覆議鑑定委員會鑑定結果，亦均同此認定，有
    臺灣省臺北縣區車輛行車事故鑑定委員會96年8月16日北縣
    鑑字第0965180782號函檢送之北縣鑑字第960782號鑑定意見
    書及臺灣省車輛行車事故覆議鑑定委員會96年10月1日府覆
    議字第0966203083號函各1件在卷可稽（見偵卷第30頁至第
    32頁、第42頁）。查告訴人甲○○確因本件事故受有傷害，
    被告之過失犯行與告訴人甲○○之傷害間，顯有相當因果關
    係。
(五)綜上所述，被告上開所辯，顯係事後卸責之詞，委不可採。
    本件事證明確，被告犯行洵堪認定。至被告被告雖聲請函詢
    臺北縣泰山鄉公所就臺北縣泰山鄉○○街48號前之道路寬度
    、其最寬、最狹、自路邊紅實線到水泥地之距離、紅實線網
    路面距離多少為路權等為說明，以釐清路權爭執等語，惟本
    案事證已明，自無再向臺北縣泰山鄉公所函詢之必要，附此
    敘明。
三、核被告乙○○所為，係犯刑法第284條第1項前段之過失傷害
    罪。被告於肇事後過失傷害犯罪未被發覺前，向處理警員自
    承為肇事駕駛，事後並接受裁判，有證人即警員丁○○製作
    之臺北縣政府警察局新莊分局道路交通事故肇事人自首情形
    紀錄表1紙在卷為憑（見偵卷第26頁），是被告既已向該管
    公務員申述犯罪事實，而不逃避接受裁判，已合於刑法第62
    條前段所定對於未發覺之犯罪自首而接受裁判之要件，應依
    該條規定減輕其刑。
四、原審本同上見解，因依刑法第284條第1項前段、第62條前段
    、第41條第1項前段，刑法施行法第1條之1各規定，於審酌
    被告並無前科，素行良好，有本院被告前案紀錄表1份在卷
    可稽，兼衡其過失程度、告訴人所受之傷害及被告否認犯行
    ，且亦未與告訴人達成和解，賠償告訴人損害，犯後態度等
    一切情狀，量處拘役50日，並諭知易科罰金之折算標準。核
    其認事用法，俱無違誤，量刑亦甚允洽。被告上訴意旨，仍
    執陳詞否認犯罪，為無理由，應予駁回。
據上論斷，應依刑事訴訟法第368條，判決如主文。
本案經檢察官李金定到庭執行職務。
中    華    民    國    97    年    4     月    24    日
                  刑事第十九庭  審判長法  官  黃金富
                                      法  官  洪昌宏
                                      法  官  魏新國
以上正本證明與原本無異。
不得上訴。
                                      書記官  陳玉珍
中    華    民    國    97    年    4     月    24    日
附錄：本案論罪科刑法條全文
刑法第284條第1項
因過失傷害人者，處6 月以下有期徒刑、拘役或5 百元以下罰金
。致重傷者，處1年以下有期徒刑、拘役或5百元下罰金。


司法院資訊處製作；財團法人民間司法改革基金會備份。
